【裁判字號】    98,婚,206
【裁判日期】    980710
【裁判案由】    履行同居
【裁判全文】
臺灣板橋地方法院民事判決               98年度婚字第206號
原      告  乙○○
被      告  甲○○
上列當事人間請求履行同居事件，本院於中華民國98年6 月23日
言詞辯論終結，判決如下：
    主  文
原告之訴駁回。
訴訟費用由原告負擔。
    事實及理由
一、原告主張：
(一)兩造於民國85年6 月30日結婚，育有2 名子女，嗣於97年11
    月8 日遷至台北縣中和市○○路119 巷2 號7 樓之2 ，夫妻
    感情亦尚融洽。詎於97年11月23日因原告父母欲由花蓮北上
    探望孫子女並過宿一夜之事，兩造發生爭執，被告竟於97年
    11月29日離家出走，於翌日即同年月30日返回原住處，收拾
    個人及子女衣物、用品，雇用搬家公司搬空原住處所有家具
    ，且於同年12月1 日委由鎖匠更換大門之門鎖故意阻止原告
    進入，被告並暫居於台北縣中和市○○路390 號17樓之2 被
    告母親住處。嗣於同年12月14日又再度遷回台北縣中和市○
    ○路119 巷2 號7 樓之2 ，原告於同年月16日得知被告遷回
    該住處後，隨即與被告聯繫，然被告仍拒絕原告進入。綜觀
    上開諸多事實，被告主觀意念及客觀行為均表現拒絕履行夫
    妻同居之義務。
(二)兩造於97年11月23日之衝突為偶發事件，且為雙方互毆，並
    非單方暴力事件。被告雖已對原告提出傷害告訴，惟原告亦
    對被告提出妨害自由及傷害之告訴。兩造結婚12年餘並無其
    他肢體衝突，故上開案件顯為單一個案，被告將其誇大為恐
    怖暴力事件，顯與事實不符。
(三)於97年11月30日（原告誤載為98年）之言語扞格係由被告及
    其幼妹所挑釁引起。被告並無拒絕履行同居之理由，惟竟於
    97年11月30日返家收拾物品欲離家出走，此舉不但有違婦德
    ，亦有失為人母之道，更違反民法第1001條前段所規定之「
    夫妻互負同居之義務」。原告基於愛家之職責質問被告，此
    顯為人情之常，又被告之幼妹在場非但未為勸慰，並以言語
    挑撥對立，雙方雖有爆發言語之不悅但原告並未對渠等有任
    何之傷害。
(四)被告擅自更換門鎖顯已觸法，且為情理所難容。被告誆稱其
    詢問警察、社工人員、律師後告知其有換鎖阻礙原告進入之
    權利，其擅自更換門鎖之法律依據為何。
(五)就兩造互毆之事，原告多次表達歉意，惟被告多次拒絕和解
    並執意提出告訴。原告於97年12月3 日委由法律事務所致函
    被告表達十二萬分之歉意，並至少委由他人或親自致電被告
    三次以上，向被告再次道歉並冀望被告不計前嫌重修舊好，
    惟均遭被告嚴詞拒絕。原告於97年度暫家護字第1087號保護
    令案、98年度偵字第1757號傷害等案件審理中，均一再表達
    和解之強烈意願，然被告非但皆置之不理，於98年度簡字第
    963 號傷害案件之調解庭更故意缺席，致使調解不成立，由
    上述事實觀之，本案係何人執意興訟，何人破壞家庭和諧且
    違反同居義務，應甚明瞭。
(六)被告所呈錄音均係重複97年11月23日之衝突事件，不構成拒
    絕履行同居之理由。按兩造結婚12年餘並無其他肢體衝突，
    已如前述。再者自97年11月23日迄今，兩造間亦無任何暴力
    事件發生，此亦為雙方所不爭之事實，故被告一再反覆並刻
    意渲染97年11月23日之單一事件，無非博取法院之同情，惟
    此種浮誇之詞非但悖逆事實，亦非情理法所難容。為此依據
    民法第1001條規定提起本件訴訟。並聲明：被告應與原告同
    居。
二、被告方面：
(一)原告於97年11月23日晚間7 時30分許，邊看新聞邊自言自語
    稱其父母要從花蓮來，週6 要住我們家。在此之前，全家剛
    搬至宜安路新家，房子甫裝潢好，許多東西都尚未收拾，家
    裡除了原告的書房外，只有兩間房間，被告心想家裡一團亂
    ，房間也不夠，所以隨口向原告建議要不要請公婆住飯店會
    比較舒服，詎料原告發瘋似地衝到被告面前，揮掌往被告臉
    上重甩，並如狂風驟雨般往被告身上打、扯、抓、扭曲被告
    的身體，一邊叫囂「你說什麼，你再說一遍，離婚證書拿來
    」「你再講啊！你再講啊！我就是要打你，我要把你打死！
    」，將被告從客廳推壓到房間床上，被告被壓在床上，喉嚨
    被原告狠狠掐住，幾乎不能呼吸，原告並狂罵「你這個瘋女
    人」「你不要再講了，你講太多了，我打了就不會後悔」「
    我就是要把你打死」「幹啥小」，又一再作勢要再打被告耳
    光。被告對原告上述暴力行為，經診斷有頸部鈍傷、右手腕
    鈍傷的外部傷勢。原告對被告之前揭暴力行為，業經鈞院核
    發97年度暫家護字第1087號民事暫時保護令、97年度家護字
    第1826號民事通常保護令，且經台灣板橋地方法院檢察署檢
    察官以98年度偵字第1757號聲請簡易判決處刑，經鈞院認定
    原告傷害被告之身體，於98年3 月12日以98年度簡字第963
    號刑事簡易判決判處原告拘役20日在案。
(二)被告於之後的情緒出現前所未有的低潮，感到孤立無助、憂
    鬱、挫折、沮喪、焦慮、無法上班，被告整天哭，不知道下
    一次什麼時候會被打？下一個引爆點為何？面對一個性情大
    變、完全無法控制情緒、無法用理智的言語和被告交談的人
    ，被告完全不想看到原告的臉。97年11月30日，被告因無法
    再面對原告，決定暫時離家，遂由姐妹陪同被告回家收拾東
    西，原告一看到被告便怒稱：「你在幹嘛？你敢收？我叫警
    察來，你再不住手，不要怪我無情！」雖公婆也在場，但渠
    等並非勸和，而是聯合起來數落、嘲諷被告，婆婆說：「我
    都可以給我老公打，你都鑲金的嗎？」「又不是每天打，一
    年打你好幾次，結婚十幾年，這樣揮你一下而已」，原告在
    一旁居然不斷否認暴行並冷眼旁觀，表現出非常贊同婆婆所
    言的樣子，更加深被告由衷的恐懼。過不久原告公婆即離去
    ，十分鐘後，原告不知何故怒氣沖沖回來，竟不分青紅皂白
    把大門一腳踹開，進門之後居然把被告妹妹趙皖君的手抓傷
    ，原告的暴力行為似乎愈演愈烈，先前原告欲置被告於死地
    的瘋狂行徑還歷歷在目，深怕原告又對被告實施暴力行為，
    遂在詢問警察、社工人員、律師的意見下更換門鎖以免於恐
    懼。
(三)被告於事後為恐原告否認其對被告傷害之事實，曾就彼此的
    對話錄音，原告承認其有毆打被告並將被告推到床上掐脖子
    等情。
(四)被告因原告之家暴行為，已獲鈞院核發民事暫時保護令及民
    事通常保護令，而原告亦因傷害被告，經鈞院判處拘役20日
    ，且原告一方面實施家暴行為，又另對被告提出妨害自由及
    傷害的刑事告訴，故被告目前無法履行同居義務。並聲明：
    請求駁回原告之訴。
三、本院當庭協議整理兩造本件事實上及法律上之爭點如下：
(一)兩造於85年6月30日結婚，育有2名子女，現婚姻關係存續中
    。
(二)原告請求被告同居，被告辯稱其有不能同居之正當事由。
四、兩造為夫妻關係，於85年6 月30日結婚，育有2 名子女，現
    婚姻關係存續中，為兩造所不爭執，並有原告提出之戶籍謄
    本附卷可證。又原告主張兩造於97年11月23日因故發生爭執
    後，被告竟更換門鎖拒絕原告進入兩造住處之情，為被告所
    不否認，惟辯稱其有不能同居之正當理由，並以前詞置辯。
    本院查：
(一)有關被告辯稱：原告於97年11月23日晚上7 時30分許，在兩
    造住處，揮掌重甩被告臉部，並毆打被告，將被告推壓到床
    上，掐住被告脖子，致被告受有頸部鈍傷、右手腕鈍傷之傷
    害之事實，業據被告提出驗傷診斷書影本、錄音光碟暨譯文
    、台灣板橋地方法院檢察署98年度偵字第1757號檢察官聲請
    簡易判決處刑書影本、本院97年度暫家護字第1087號民事暫
    時保護令影本、本院97年度家護字第1826號民事通常保護令
    影本、本院98年度簡字第963 號刑事簡易判決書影本各1 件
    為證。且原告於兩造之談話錄音中亦坦承有毆打被告並將被
    告推到床上掐脖子等情。是被告前揭所辯堪信為真實。原告
    辯稱雙方為互毆，顯係避重就輕之詞，尚難採信。
(二)有關被告辯稱：被告於97年11月30日由姐妹陪同返家收拾物
    品，詎被告怒氣沖沖踹門進屋，並抓傷其妹趙皖君手部之情
    ，業據證人即被告之妹趙皖君於本院97年度家護字第1826號
    民事通常保護令中證稱：「當天早上相對人（按即本件原告
    ）父母從花蓮來他們家，因為之前有發生相對人打聲請人（
    按即本件被告）的事實，我怕聲請人再次受到傷害，我就去
    他們家，去的時候，看到聲請人婆婆罵聲請人欠揍，雙方就
    不歡而散，相對人和其爸媽、兩個小孩就出去，過了十分鐘
    之後，相對人回來就一直敲門要進來，我們也不曉得什麼事
    情，相對人撞門，使門閂的鐵鍊斷裂就進來，我們不知道相
    對人要幹麻，相對人又氣沖沖地，我就拿相機要照被破壞的
    門，相對人生氣的衝向我，要搶我的照相機，把我的中指抓
    傷，有破皮流血，我的手也被扭傷，照相機也被他弄壞了」
    等語明確，並有被告提出之趙皖君驗傷診斷書影本、本院97
    年度家護字第1826號民事通常保護令影本各1 件附卷可證。
    是亦堪信被告前揭所辯為真實。原告辯稱當日雙方僅有言語
    扞格云云，亦無足採。
(三)兩造發生前揭衝突後，原告固曾向被告表示歉意，惟原告另
    方面則對被告提起妨害自由及傷害之刑事告訴，此為兩造所
    不爭執，並有被告提出之台灣板橋地方法院檢察署刑事傳票
    影本1 件附卷可證。顯見兩造至今猶存有衝突。
五、按夫妻互負同居之義務。但有不能同居之正當理由者，不在
    此限，民法第1001條定有明文。本件原告先後兩次對被告及
    其妹實施暴力行為，經本院核發民事通常保護令在案，目前
    並對被告提起妨害自由及傷害之告訴，是被告辯稱其有不能
    同居之正當理由，要屬真實可採。從而，原告請求被告履行
    夫妻同居義務，即屬無理由，應予駁回。
六、訴訟費用負擔之依據：民事訴訟法第78條。
中    華    民    國    98    年    7    月    10   日
                  家事庭法  官  毛崑山
以上正本係照原本作成。
如對本判決上訴須於判決送達後20日內向本院提出上訴狀。
中    華    民    國    98    年    7    月    10   日
                        書記官  廖宮仕


司法院資訊處製作；財團法人民間司法改革基金會備份。
